臺灣高等法院臺中分院民事判決
                                       109年度上字第42號上  訴  人即被上訴人  順昌導線工業有限公司設彰化縣○○市○○路0段000號法定代理人  林○○    住彰化縣○○市○○路0段000巷00弄00號訴訟代理人  吳紹貴律師許嘗訓律師上  訴  人  李昆榮    住彰化縣○○市○○路0段000號  訴訟代理人  陳隆律師被  上訴人  林○○    住○○市○○區○○路000巷00號訴訟代理人  楊承彬律師複代理人    林淑琴律師複代理人    陳婕妤    住○○市○○區○○○路0段000號10樓之9上列當事人間請求損害賠償事件，上訴人對於中華民國108年11月27日臺灣彰化地方法院107年度訴字第1083號第一審判決各自提起上訴，上訴人順昌導線工業有限公司並為訴之追加，本院於110年1月12日言詞辯論終結，茲判決如下：
    主    文
原判決關於命上訴人李昆榮給付新臺幣4,006,660元本息部分，
及該部分假執行之宣告，暨訴訟費用之裁判均廢棄。
上開廢棄部分，上訴人順昌導線工業有限公司在第一審之訴及假
執行之聲請均駁回。
上訴人順昌導線工業有限公司之上訴及追加之訴均駁回。
第一、二審（含追加之訴）訴訟費用由上訴人順昌導線工業有限
公司負擔。
    事實及理由
壹、程序方面：
    按於第二審為訴之變更或追加，非經他造同意，不得為之。
    但有請求之基礎事實同一之情形者，不在此限，民事訴訟法
    第446條第1項、第255條第1項第2款定有明文。經查，上訴
    人即被上訴人順昌導線工業有限公司（下稱順昌公司）於原
    審主張依民法第227條第2項、商業會計法第39條規定，請求
    被上訴人林○○就順昌公司遭財政部中區國稅局（下稱國稅局
    ）以有如原判決附表（下稱附表）所示違章事實而裁罰之金
    額負損害賠償責任，迨於本院，則追加依民法第184第1項後
    段、第2項規定而為請求（見本院卷一第97頁、卷二第270頁
    ），核均係本於順昌公司主張上開遭國稅局裁罰之同一基礎
    事實，且經林○○所同意（見本院卷二第270頁），揆諸前揭
    說明，順昌公司所為訴之追加，應予准許。
貳、實體方面：
一、順昌公司主張：上訴人李昆榮自民國99年7月起擔任伊公司
    唯一董事，並於104年4月間起擔任伊公司之清算人（伊公司
    股東已於107年5月間改選林○○為清算人），林○○則於99年3
    月至104年5月間擔任伊公司唯一會計人員。伊公司遭國稅局
    以有如原審判決附表（下稱附表）所示違章事實，亦即有未
    將公司使用之前負責人林○○設於臺中商業銀行（下稱臺中商
    銀）帳號000-00-0000000帳戶（下稱林○○00000帳戶）、李
    昆榮設於臺中商銀帳號000-00-0000000帳戶（下稱李昆榮00
    000帳戶）內收入納入稅基申報，短（漏）報伊公司於101年
    至103年間之營業收入、稅後純益、未依規定取得憑證、未
    依法開立統一發票且於申報當期銷售額時未列入申報等情事
    ，陸續裁罰共新臺幣（下同）4,006,660元而受有損害。上
    開違章情事係發生於李昆榮任職伊公司董事及清算人期間，
    其難謂已盡善良管理人之注意義務，伊公司自得依公司法第
    23條第1項、民法第227條第2項及第544條規定，請求李昆榮
    賠償。又上開違章情事亦係因林○○擔任伊公司會計人員期間
    ，違反商業會計法第71條第5款、加值型及非加值型營業稅
    法第51條第1項第3款、稅捐稽徵法第44條、所得稅法第110
    條第1項、第110條之2第1項等規定，有不完全給付情事，伊
    公司亦得依民法第184條第1項後段及第2項、第227條第2項
    及商業會計法第39條規定，請求林○○賠償等情，爰求為命李
    昆榮及林○○應各給付4,006,660元，及自起訴狀繕本送達翌
    日起至清償日止，按年息百分之5計算之利息；如其中一人
    已為給付，於其給付範圍內，另一人即免給付義務；並陳明
    願供擔保，請准宣告假執行。
二、李昆榮則以：順昌公司自設立時起，實際負責人即為訴外人
    林○○（前董事李○○之配偶、目前清算人林○○之父），會計作
    業制度更均係由林○○建立，原且亦係由林○○之女林○○擔任會
    計，嗣雖改由林○○擔任會計，然林○○之作帳方式仍係聽從林
    ○○之指示，而伊擔任董事後，實僅係負責公司之廠內管理、
    生產研發及對外業務，財務監督等事由則仍由林○○負責。就
    順昌公司遭國稅局裁罰之情形，伊雖不爭執，然伊否認有短
    漏報等違章事實，國稅局之補稅裁罰並非基於查帳結果而做
    實質認定。順昌公司經營期間，有使用伊及林○○個人名義之
    帳戶，此為各股東所明知而無異議。順昌公司遭國稅局裁罰
    ，係因股東李○○具狀指明公司尚有甲存帳戶、伊及林○○個人
    名義之帳戶，作為公司營運資金調撥專戶，國稅局因此堅持
    將上開個人名義帳戶之存入列為公司營業收入，經李○○會計
    師向兩造說明及分析為避免冗長行政救濟程序及更高倍數裁
    罰，順昌公司才同意接受國稅局裁罰，是以，順昌公司遭裁
    罰之事實，並非伊造成。再者，伊擔任董事期間，歷年財務
    報表均有經過股東之查核及承認，依公司法第110條準用第2
    31條規定，視為公司已解除董事及監察人之責任。準此，順
    昌公司遭國稅局裁罰上開款項，不可歸責由伊承擔等語，資
    為抗辯。
三、林○○則以：伊就順昌公司有如附表所示違章情事以致遭國稅
    局裁罰4,006,660元之事實固不爭執，然不能以此結果遽認
    伊有過失或不完全給付之情形。伊擔任順昌公司之會計，僅
    係受公司實質負責人林○○之指示，處理公司內部形式上開立
    統一發票及彙整每月現有之會計憑證事宜而已，之後即將所
    整理之資料全數轉交予順昌公司另行委任之芳勝會計事務所
    全權處理公司報稅事宜。伊所有作帳方式都是依林○○指令，
    且與前任會計林○○作帳方式相同，李昆榮於99年7月擔任公
    司董事長後，伊仍兼任會計，作帳方式並未改變，財務部分
    仍是由林○○主導，帳務報表也經林○○看過，林○○也有在公司
    任職領取公司薪水，實際負責公司財務管理。伊並無違反公
    司指示之情形，就公司使用系爭林○○帳戶、李昆榮帳戶，伊
    無權置喙，此係公司負責人之決定。就有缺少憑證、有未開
    發票之情形，伊事前並不知悉，順昌公司亦未具體指出伊究
    竟有何故意以背於善良風俗之方法加損害於該公司之行為，
    其侵權行為損害賠償請求權亦已罹於時效。伊並不該當不完
    全給付行為，亦無何侵權行為可言，順昌公司請求伊負損害
    賠償責任，均屬無據等語，資為抗辯。
四、原審為順昌公司一部敗訴、一部勝訴之判決，即判命李昆榮
    應給付順昌公司4,006,660元，及自107年10月27日起至清償
    日止，按年息百分之5計算之利息；另分別酌定相當擔保金
    ，為准、免假執行之宣告，並駁回順昌公司其餘之訴。順昌
    公司就其敗訴部分聲明不服，上訴聲明：(一)原判決不利於
    順昌公司部分廢棄。(二)上開廢棄部分，林○○應給付順昌公
    司4,006,660元，及自107年10月27日起至清償日止，按週年
    利率5%計算之利息。(三)前項林○○給付部分與原判決命李昆
    榮給付部分，任一人已為給付者，另一人就其給付範圍免給
    付責任。林○○答辯聲明：上訴駁回。另李昆榮就其敗訴部分
    ，亦提起上訴，上訴聲明：(一)原判決不利李昆榮部分廢棄
    。(二)上開廢棄部分，順昌公司在第一審之訴及假執行聲請
    均駁回。順昌公司之答辯聲明：上訴駁回。
五、兩造經本院整理及簡化爭點，同意成立爭點整理協議如下（
    見本院卷一第117頁至第118頁）：
(一)兩造不爭執事項：
  1.林○○自107年5月21日起擔任順昌公司之清算人，亦即現為法
    定代理人。
  2.李昆榮自99年7月20日經順昌公司全體股東同意，擔任順昌
    公司之董事（僅設董事一人），為法定代理人。3.104年4月
    8日，股東協議由李昆榮擔任順昌公司之清算人，已於104年
    4月30日前向經濟部申請辦理公司解散登記，辦理清算。
  4.林○○從99年3月到104年5月間擔任順昌公司會計人員（公司
    原名稱為順昌導線有限公司，99年7月20日更名為順昌導線
    工業有限公司）。
  5.國稅局對於順昌公司之裁罰及證據：
    ⑴順昌公司101年度營利事業所得稅：
      ①因短（漏）報營業收入11,173,973元，漏報所得額3,638
        ,373元，經國稅局裁罰494,818元。
      ②有原證5--106年度財營所字第55106100776號裁處書、原
        證6--國稅局違章案件罰鍰繳款書（繳款日期106.7.
        10.）可憑。
      ③是以順昌公司臺中商銀帳號000-00-0000000（乙存）之
        公司財產繳納。
      ④裁罰之證據：101年度營利事業所得稅結算申報書（原審
        卷二95頁）、承諾書（原審卷二97頁）、105年度財營
        業字第55105100002號裁處書（原審卷二119頁）。
    ⑵順昌公司102年度營利事業所得稅：
      ①因短（漏）報營業收入9,234,171元，漏報所得額3,398,
        485元，經國稅局裁罰577,743元。
      ②有原證7--106年度財營所字第55106100777號裁處書、原
        證8--國稅局違章案件罰鍰繳款書（繳款日期106.7.
        19.）可憑。
      ③是以順昌公司在臺中商銀李昆榮帳號000-00-0000000之
        公司財產繳納。
      ④裁罰之證據：102年度營利事業所得稅結算申報書（原審
        卷二105頁）、說明書（原審卷二107頁）、105年度財
        營業字第55105100002號裁處書（原審卷二119頁）。
    ⑶順昌公司103年度營利事業所得稅：
      ①因短（漏）報營業收入6,623,345元，漏報所得額1,383,
        554元，經國稅局裁罰235,205元。
      ②有原證9--106年度財營所字第55106100779號裁處書、原
        證10--國稅局違章案件罰鍰繳款書（繳款日期106.8.
        10.）可憑。
      ③是以順昌公司臺中商銀帳號000-00-0000000（乙存）之
        公司財產繳納。
      ④裁罰之證據：103年度營利事業所得稅結算申報書（原審
        卷二115頁）、說明書（原審卷二117頁）、裁處書（原
        審卷二119頁）。
    ⑷順昌公司101年度未分配盈餘申報：
      ①因漏報稅後純益3,019,850元，致短漏報未分配盈餘3,01
        9,850元，經國稅局裁罰301,985元。
      ②有原證11--106年度財所得字第55106100778號裁處書、
        原證12--國稅局違章案件罰鍰繳款書（繳款日期106.7.
        10.）可憑。
      ③是以順昌公司臺中商銀帳號000-00-0000000（乙存）之
        公司財產繳納。
      ④裁罰之證據：101年度未分配盈餘申報書（原審卷二91頁
        ）、106年度財營所字第55106100776號裁處書（原審卷
        二93頁）。
    ⑸順昌公司102年度未分配盈餘申報：
      ①因漏報稅後純益2,820,742元，致短漏報未分配盈餘2,82
        0,742元，經國稅局裁罰282,074元。
      ②有原證13--106年度財所得字第55106100780號裁處書、
        原證14--國稅局違章案件罰鍰繳款書（繳款日期106.10
        .19.）可憑。
      ③是以順昌公司在臺中商銀李昆榮帳號000-00-0000000之
        公司財產繳納。
      ④裁罰之證據：102年度未分配盈餘申報書（原審卷二101
        頁）、106年度財營所字第55106100777號裁處書（原審
        卷二103頁）。
    ⑹順昌公司103年度未分配盈餘申報：
      ①因漏報稅後純益1,148,349元，致短漏報未分配盈餘1,14
        8,349元，經國稅局裁罰114,835元。
      ②有原證15--106年度財所得字第55106100879號裁處書、
        原證16--國稅局違章案件罰鍰繳款書（繳款日期106.10
        .17.）可憑。
      ③是以順昌公司在臺中商銀李昆榮帳號000-00-0000000之
        公司財產繳納。
      ④裁罰之證據：103年度未分配盈餘申報書（原審卷二111
        頁）、106年度財營所字第55106100779號裁處書（原審
        卷二113頁）。
    ⑺順昌公司101年1月1日至103年12月31日：
      ①進貨金額23,004,706元，未依規定取得憑證，同期間銷
        售額27,031,489元，營業額1,351,573元，未依法開立
        統一發票，且於申報當期銷售額時未列入申報，致逃漏
        營應稅額1,351,573元，經國稅局裁罰2,000,000元。
      ②有原證17--105年度財營業字第55105100002號裁處書、
        原證18--國稅局違章案件罰鍰繳款書（繳款日期105.11
        .28.）可憑。
      ③是以順昌公司臺中商銀帳號000-00-0000000（乙存）之
        公司財產繳納。
      ④裁罰之證據：承諾書（原審卷○000-000頁）、補繳營業
        徵銷明細清單（原審卷二123頁）、銀行帳戶交易明細
        資料清單（原審卷二125頁）。
(二)兩造爭執事項：
  1.順昌公司主張依公司法第23條第1項、民法第227條第2項及
    第544條規定，請求李昆榮賠償順昌公司遭國稅局裁罰之損
    害4,006,660元，有無理由？
  2.順昌公司主張依民法第184第1項後段及第2項、民法第227條
    第2項及商業會計法第39條規定，請求林○○賠償順昌公司遭
    國稅局裁罰之損害4,006,660元，有無理由？
六、得心證之理由：
(一)順昌公司自設立後即使用林○○帳戶為資金往來：
  1.經查，順昌公司係於97年6月16日設立登記，登記負責人即
    董事長為現任法定代理人林○○之母暨林○○之配偶李○○、董事
    為林○○之女林○○，李○○之妹李○○、弟李昆榮則為股東之一，
    有該公司設立登記表、董事股東名單、順昌公司章程、97年
    5月12日股東同意書、97年6月16日公司登記申請書、戶口名
    簿、身分證影本等件在卷可稽（見原審卷一第455、485至50
    1、519至527頁），證人林○○亦證稱林○○為其子，李昆榮為
    李○○之弟等語（見本院卷一第182頁）。又依順昌公司設立
    時之董事股東名單所揭李○○、林○○、陳○○、李○○、李昆榮登
    記出資額所示，李○○、林○○、李○○、李昆榮等人之出資比例
    已占該公司全部登記出資額達四分之三【計算式：（500,00
    0＋500,000＋500,000＋750,000）÷（500,000＋500,000＋750,00
    0（陳○○部分）＋500,000＋750,000）＝0.75】，嗣於98年9月
    間陳○○出資額由陳家澤承受，於99年7月間林○○、陳家澤之
    出資額再由林○○、李昆榮之配偶李○○、李○○承受，有順昌公
    司股東同意書、身分證影本可稽（見原審卷一第449至457、
    479頁），可見順昌公司股東成員多為林○○與李昆榮家人所
    組成之家族公司。
  2.經本院函調順昌公司設於臺中商銀000000000000號活期存款
    （下稱00000號帳戶）、000000000000號支票存款帳戶（下
    稱00000號帳戶）、林○○設於臺中商銀000000000000號、000
    000000000號活期存款帳戶（下各稱70739號、00000號帳戶
    ）、李昆榮設於臺中商銀000000000000號活期存款帳戶（下
    稱00000號帳戶）交易明細所示（見本院卷一第297至301頁
    、本院卷二第3至209頁），李昆榮主張上開帳戶均為順昌公
    司所使用，順昌公司自承順昌公司00000號、00000號帳戶、
    林○○00000號帳戶、李昆榮00000號帳戶均為順昌公司所使用
    （見本院卷二第271頁），然否認林○○70739號帳戶為順昌公
    司所使用。惟查，經交互勾稽比對順昌公司00000號、00000
    號帳戶與林○○70739號帳戶交易明細內容，順昌公司00000號
    帳戶與林○○70739號帳戶均於97年5月21日同日開戶設立（見
    本院卷二第7、167頁），依順昌公司章程第8條規定，順昌
    公司係於97年5月21日訂立（見原審卷一第497頁），前段所
    揭順昌公司全體股東亦均於97年5月21日簽具股東同意書（
    見原審卷一第513頁），顯見林○○開設70739號帳戶亦係為設
    立順昌公司經營之用。再參諸林○○70739號帳戶交易明細備
    註欄所示，除開戶當日有林○○自行匯入之250萬元、李昆榮
    配偶李○○匯款250萬元外，自97年9月起至99年3月間，有多
    筆與順昌公司00000號、00000號帳戶之資金轉帳紀錄，往來
    金額自數萬元至1、2百萬餘元不等（見本院卷二第167至171
    頁），堪認林○○70739號帳戶亦為順昌公司所使用。
(二)順昌公司股東對於使用林○○、李昆榮帳戶為公司內帳資金往
    來均有所知悉且同意為之：
  1.李昆榮主張順昌公司設立後之會計事務係由林○○之女林○○負
    責處理，為順昌公司所不爭執；且證人林○○亦證稱順昌公司
    於97年5月設立時的公司會計是林○○，她負責公司的流水帳
    ，我花多少錢就跟她說等語（見本院卷一第183頁），而林○
    ○係自99年3月到104年5月間擔任順昌公司會計人員，李昆榮
    則自99年7月20日經順昌公司全體股東同意，始擔任順昌公
    司之董事而為法定代理人，亦為兩造所不爭執，並有順昌公
    司變更登記表、股東同意書、董事願任同意書、章程可稽（
    見原審卷一第439至471頁），足認在李昆榮接任順昌公司負
    責人以前，順昌公司業已使用林○○70739號帳戶為資金往來
    行之有年，且順昌公司當時登記負責人為林○○之配偶李○○、
    順昌公司會計為林○○之女林○○，則順昌公司之經營財務均由
    林○○之妻女所管理掌控，林○○70 739號帳戶復與順昌公司之
    活存、支存帳戶往來頻繁，順昌公司並自陳伊公司於97年5
    月設立，由林○○擔任負責人，並由林○○處理會計事務等情（
    見原審卷一第245頁），顯見林○○、李○○、林○○對於順昌公
    司之會計財務有透過非公司名義之林○○帳戶作為內帳收支往
    來一節均知之甚詳。林○○對於順昌公司有無委外找會計事務
    所登帳報稅、另外編制公司內帳、提供個人帳戶給順昌公司
    使用等節，雖均諉言不知情或不記得云云（見本院卷一第18
    3頁），惟林○○亦證稱：順昌公司經營腳踏車煞車的煞車線
    、煞車導管、腳踏車零件；公司設立於彰化市彰興路，工廠
    規模約3,000多平方公尺，工廠是伊負責找人興建的，包括
    整個廠房的興建都是伊找人來蓋的，公司經營腳踏車事業大
    約幾十年，本來規模比較小，後來才轉成順昌公司來做，規
    模有擴大等語（見本院卷一第187至188頁），如林○○未參與
    順昌公司之經營或決策，何以對於順昌公司之營運項目、規
    模及過程均知之甚稔，並負責廠房起造興建，事涉日後如何
    從事生產製造、是否符合製程所需場地之重要事項，衡諸前
    揭其個人帳戶與公司帳戶往來情形，及其妻女職管公司重要
    職務以觀，林○○對於公司帳務管理諉言不知情或不記得云云
    ，顯係避重就輕之詞，不足採信。
  2.再經勾稽比對順昌公司00000號、00000號帳戶、林○○00000
    號帳戶、李昆榮00000號帳戶交易明細所示，林○○00000號帳
    戶、李昆榮00000號帳戶均係於99年4月27日設立開戶（見本
    院卷二第179至209頁），林○○00000號帳戶、李昆榮00000號
    帳戶自99年4月起，均有多筆票據收入及與順昌公司00000號
    、00000號帳戶之轉帳往來，順昌公司與李昆榮對於林○○000
    00號帳戶、李昆榮00000號帳戶均係供順昌公司往來使用，
    亦均不爭執；順昌公司復自陳伊公司於97年5月間設立，由
    林○○擔任負責人，並由林○○處理會計事務，而於99年3月間
    ，林○○即將伊公司事務交由李昆榮負責處理，會計事務則由
    林○○協助處理等語（見原審卷一第245頁）；則就前述順昌
    公司自設立後使用個人名義帳戶為公司內帳資金往來之模式
    ，亦係由林○○、林○○交由李昆榮、林○○延續處理之，林○○且
    於李昆榮接任董事登記為負責人，猶續提供00000號帳戶供
    順昌公司資金往來使用，並未改變原有帳務管理方式，足認
    順昌公司股東對於李昆榮接任負責人後，仍以個人名義帳戶
    為公司內帳資金往來之模式，亦均有所知悉且同意繼續為之
    。
  3.且查，順昌公司於99、101、102年申報股東盈餘分配所分派
    股利總額各僅723,228元、693,974元、800,547元，有順昌
    公司盈餘分配表、盈餘分配通知書（見本院卷一第242至252
    頁）、國稅局彰化分局109年10月14日中區國稅彰化營所字
    第1090256163號函附營利事業投資人明細及分配盈餘表、綜
    合所得稅BAN給付清單（見本院卷一第365至378頁）在卷可
    稽。然順昌公司先後於101年、102年、103年度實際發放股
    東紅利情形分別為：(1)100年度：合計發放360萬元，開立
    順昌公司之臺中商銀支票支付，分別由林○○領取150萬元、
    李○○領取60萬元、李昆榮領取150萬元。(2)101年度：合計
    發放360萬元，開立順昌公司之臺中商銀支票支付，分別由
    林○○領取150萬元、李○○領取60萬元、李昆榮150萬元。(3)1
    02年度：合計發放720萬元，開立順昌公司之臺中商銀支票
    支付，分別由林○○領取300萬元、李○○領取120萬元、李昆榮
    領取300萬元，有各該支票存根可稽（見本院卷一第239頁）
    ，且為順昌公司自承在卷（見本院卷一第353頁）。則順昌
    公司股東實際領取分配盈餘、股東紅利之實際數額遠高於向
    國稅局報稅用之數額，該等超出報稅數額之分配盈餘所得，
    顯非基於向國稅局申報稅捐之報稅帳務（外帳）資料而來。
    衡情如僅有報稅所示之盈餘、股利數額可供分配，何來上開
    票款所示紅利可供分派，容係基於順昌公司使用前揭林○○、
    李昆榮名義帳戶等內部帳務收入資料計算而來，順昌公司股
    東既實際分受順昌公司使用林○○、李昆榮名義帳戶之收入所
    分派之盈餘或紅利，益徵其等對於順昌公司在李昆榮接任負
    責人後，仍透過以個人名義帳戶為公司內帳資金往來之模式
    ，減少稅賦負擔以增加全體股東之盈餘或紅利收入，顯然知
    之甚詳並同意為之。
(三)李昆榮並未違背忠實執行業務之義務或順昌公司之指示：
  1.按公司法第108條第1項規定，有限公司應至少置董事一人執
    行業務並代表公司，且該董事須經三分之二以上股東之同意
    ，就有行為能力之股東中選任之。經選任之董事與有限公司
    間屬委任關係。又按公司負責人應忠實執行業務並盡善良管
    理人之注意義務，如有違反致公司受有損害者，負損害賠償
    責任。公司法第23條第1項定有明文。又受任人因處理委任
    事務有過失，或因逾越權限之行為所生之損害，對於委任人
    應負賠償之責，民法第544條亦有明文。查李昆榮自99年7月
    20日經順昌公司全體股東同意，推任為順昌公司之董事，有
    順昌公司股東同意書可稽（見原審卷一第449頁），則順昌
    公司與李昆榮在擔任順昌公司董事期間之法律關係，自應適
    用委任之規定，並應忠實執行業務。
  2.順昌公司主張伊公司遭國稅局以如附表所示違章事實，未申
    報林○○、李昆榮帳戶內收入，致短、漏報公司於101年至103
    年間之營業收入、稅後純益、未依規定取得憑證、未依法開
    立統一發票且於申報當期銷售額時未列入申報等情事，而遭
    裁罰4,006,660元乙節，為兩造所不爭執，固堪認定。然查
    ，順昌公司自公司設立後，即以公司實際負責人林○○或登記
    負責人李昆榮帳戶，作為公司內帳資金往來使用，行之有年
    ，且由全體股東分受除報稅外之盈餘紅利，已如前述，順昌
    公司暨全體股東既容認其公司以上開帳戶作為公司營收入帳
    使用，上開帳戶又非順昌公司名義之帳戶，容係為規避公司
    報稅查核之用，顯已知悉或預見上開帳戶內之營業收入恐有
    短、漏報公司營業收入、稅後純益、未依規定取得憑證、未
    依法開立統一發票等違法情事。李昆榮經順昌公司全體股東
    同意，推任為順昌公司之董事，僅係自前實際負責人林○○接
    續執行公司業務，並未改變或創設順昌公司使用負責人帳戶
    作為公司內帳資金往來使用之制度，上開帳戶係供順昌公司
    所使用，並非李昆榮所私用，順昌公司亦未舉證證明其有指
    示李昆榮不得繼續使用負責人帳戶作為公司內帳資金往來使
    用之事實，則於李昆榮受任為董事期間，順昌公司因其以負
    責人帳戶作為公司營收使用衍生上開違章情事而遭裁罰，亦
    係起因於順昌公司暨全體股東知悉且同意之上開作帳方式所
    致，李昆榮僅係受任為董事後接續執行上開作帳方式，並未
    違背順昌公司之指示或逾越權限而為之，要難推認李昆榮有
    何違背忠實執行業務之義務而有過失可言，就上開作帳方式
    違反相關稅捐規定而遭裁罰所生之損害，尚難認係因李昆榮
    未盡忠實義務、處理委任事務有過失或逾越權限之行為而可
    歸責於其之事由所致，自不得轉嫁由李昆榮承擔。
  3.且查，證人即順昌公司委任會計師李○○於原審證稱：順昌公
    司接到國稅局的公文之後，我才去處理，當時公司的董事是
    李昆榮，順昌公司委託我去跟國稅局處理該公司於101年到1
    03年營業稅遭查核及罰款的事情；我於106年1月14日召集公
    司股東，說明內容如報告會議事錄所示（見原審卷一第231
    頁），陳碩甫會計師建議為避免冗長行政救濟程序及更高倍
    數裁罰，希望順昌公司的股東接受國稅局補稅及裁罰，結論
    也是他建議的。順昌公司的股東開會討論後，達成決議「授
    權李○○會計師與國稅局協商，補稅罰款越少越好，不要行政
    救濟」，當時都沒有股東詢問我有關李昆榮應負何種責任的
    問題。我有核對過各項遭到裁罰的事實，當中101、102、10
    3年，順昌公司短（漏）報營業收入，漏報所得額，國稅局
    查核的結果還算正確；101、102、103年，順昌公司漏報稅
    後純益，致短漏報未分配盈餘，我原本的看法跟國稅局不一
    樣，後來我想也請陳碩甫會計師來查查看，後來陳碩甫會計
    師沒有意見，也認同國稅局的看法。順昌公司就101至103年
    進貨金額未依規定取得憑證，同期間銷售額、營業額，未依
    法開立統一發票，且於申報當期銷售額時未列入申報部分，
    則是營業稅課查完後轉到營利事業所得稅課繼續查。營業稅
    是牽涉到收入及成本費用，收入減去成本就是營利事業所得
    ，營利事業所得稅法規定必須在隔年盈餘分配，如未分配則
    需加徵百分之十的稅額，所以會有相關連。依我當時判斷，
    是不可能透過行政救濟而翻案。我也不知國稅局為何要調李
    昆榮、林○○二人的帳戶，跟國稅局協商是就罰款金額做協商
    ，國稅局不會同意做違章事實的協商，違章事實是國稅局查
    的事實等語（見原審卷二第65至71頁），並有李○○會計師10
    6年1月14日報告會議事錄可稽可稽（見原審卷一第231頁）
    。足認李○○會計師及陳碩甫會計師均認同國稅局查稅的結果
    ，經會計師建議及順昌公司股東開會討論後，並決議「授權
    李○○會計師與國稅局協商，補稅罰款越少越好，不要行政救
    濟」，當時亦無股東質問會計師李昆榮應否負何責任，可見
    上開裁罰結果，係基於順昌公司股東決議授權會計師與國稅
    局協商之結果，依證人李○○上開所證，亦難認李昆榮有何違
    背順昌公司指示之情事。
  4.從而，順昌公司因遭查獲違反相關稅捐規定而遭裁罰所生之
    損害，尚難認係因李昆榮對順昌公司未盡忠實義務、處理委
    任事務有過失或逾越權限之行為而可歸責於其之事由所致，
    順昌公司主張依公司法第23條第1項、民法第227條第2項及
    第544條規定，請求李昆榮賠償順昌公司遭國稅局裁罰之損
    害4,006,660元，洵非有據，不應准許。
(四)林○○係受順昌公司之指揮監督而為公司會計帳務處理之勞務
    ：
  1.按僱傭者，謂當事人約定，一方於一定或不定之期限內為他
    方服勞務，他方給付報酬之契約，民法第482條定有明文。
    由此可知，僱傭契約在受僱人一方，僅止於約定為僱用人供
    給一定之勞務，亦即除供給一定勞務之外，並無其他目的；
    而在僱用人一方，亦僅約定對於受僱人一定勞務之供給而與
    以報酬，縱使受僱人供給之勞務不生預期之結果，仍應負給
    與報酬之義務；稱僱傭者以一方於期限內為他方服勞務已足
    ，不以勞務之結果為給付義務之內容（最高法院84年台上字
    第2201號民事判決可參）。因此，僱傭在受僱人一方，乃以
    給付勞務本身為目的之契約，亦即除供給一定勞務之外，並
    無其他目的，亦即僱用人以報酬換取受僱人之勞動力，僱用
    人因而得指揮監督受僱人給付勞務，僱用人給付之報酬是勞
    務本身之對價，而非受僱人提供勞務所生成果之對價。又按
    民法第227條規定：因可歸責於債務人之事由，致為不完全
    給付者，債權人得依關於給付遲延或給付不能之規定行使其
    權利。因不完全給付而生前項以外之損害者，債權人並得請
    求賠償。民法第184第1項後段、第2項規定：故意以背於善
    良風俗之方法，加損害於他人者，負損害賠償責任。違反保
    護他人之法律，致生損害於他人者，負賠償責任。商業會計
    法第39條復規定：會計事項應取得並可取得之會計憑證，如
    因經辦或主管該項人員之故意或過失，致該項會計憑證毀損
    、缺少或滅失而致商業遭受損害時，該經辦或主管人員應負
    賠償之責。是有關於受僱人應如何服勞務，應依債務本旨，
    並服從僱用人之指示，服其勞務，並盡善良管理人之注意義
    務，如僱用人認受僱人應負過失或不完全給付之損害賠償責
    任，自不得僅以勞務之結果有瑕疵即令其負責，而應就受僱
    人有何未依其指示服勞務，或未盡善良管理人之注意，而為
    不完全之勞務等就有利於己之事實，負舉證責任。
  2.查林○○從99年3月到104年5月間受雇於順昌公司擔任會計之
    事實，為兩造所不爭執，且林○○依順昌公司指示負責記帳及
    開立統一發票，足認林○○與順昌公司之間應為具從屬性之僱
    傭關係，則順昌公司與林○○之間法律關係，應適用僱傭之規
    定，應可認定。又順昌公司因短、漏報公司於101年至103年
    間之營業收入、稅後純益、未依規定取得憑證、未依法開立
    統一發票等違章事實，致遭國稅局裁罰4,006,660元乙節，
    固如前述，順昌公司雖據此主張林○○就伊公司內部財務資料
    如有實照做，就不會遭國稅局裁罰等語，然查，順昌公司自
    公司設立後，即以公司負責人帳戶作為公司內帳資金往來使
    用，行之有年，且由全體股東分受除報稅外之盈餘紅利，順
    昌公司暨全體股東既容認其公司以上開帳戶作為公司營收入
    帳使用，容係為規避公司報稅查核之用，顯已知悉或預見上
    開帳戶內之營業收入恐有短、漏報公司營業收入、稅後純益
    、未依規定取得憑證、未依法開立統一發票等違法情事，已
    如前述，順昌公司對於使用林○○、李昆榮帳戶為公司內帳資
    金往來既有所知悉且同意為之，林○○受僱於順昌公司，依循
    順昌公司既有之上開作帳方式從事相關會計事務之處理，本
    係依順昌公司之指揮監督而為之，並非因林○○一己之故意或
    過失而決定行之，縱使林○○提供勞務的結果遭國稅局裁罰，
    然順昌公司與林○○之間為僱傭之法律關係，依照前開說明，
    林○○對於順昌公司僅有提供勞務之義務，亦不能由此結果即
    遽認林○○有何過失或不完全給付之情形。又依順昌公司所提
    出之104年3月2日查帳光碟及譯文所示（見原審卷二第37至5
    3頁），林○○雖表示有缺少憑證、未開發票之情形，並於本
    院自陳：伊知悉順昌公司有使用順昌公司、林○○、李昆榮的
    帳戶，本來只有順昌公司的帳戶，後來又開了林○○的帳戶，
    再開了李昆榮的帳戶，並將客戶的支票存入上開帳戶；順昌
    公司將其101年至103年稅務申報事宜委託芳勝會計事務所，
    伊就蒐集發票跟憑證交給會計師事務所處理等語（見本院卷
    二第221至222頁）。然此等處理方式無非係因受命於其僱用
    人即順昌公司本身上開作帳方式使然，衡諸國稅局裁罰期間
    橫跨101至103年數年，期間非短，順昌公司負責人並未收回
    其等個人名義之帳戶而仍供公司繼續使用，順昌公司亦未舉
    證證明其有指示林○○不得繼續使用林○○、李昆榮帳戶作為公
    司營收作帳使用，或有何未依順昌公司指示服勞務等情，難
    認林○○有違反僱用人之指揮監督、未盡善良管理人之注意義
    務而為不完全之勞務給付，亦難認林○○係以故意以背於善良
    風俗之方法，加損害於順昌公司，或違反保護他人之法律，
    致生損害於順昌公司，國稅局對順昌公司為裁罰之損害結果
    ，自不得轉嫁由林○○負擔而遽令其負損害賠償之責。況順昌
    公司係於105年11月至106年10月間遭國稅局裁罰繳款，有國
    稅局裁處書、違章案件罰鍰繳款書可稽（見原審卷一第49至
    75頁），則順昌公司自斯時起即已知悉損害發生，而遭裁罰
    之會計年度即101至103年期間均係由林○○擔任順昌公司會計
    人員，亦為順昌公司所知，乃順昌公司迄109年2月21日始於
    本院追加依民法第184第1項後段、第2項規定，對林○○請求
    侵權行為損害賠償（見本院卷一第91、93、97頁、卷二第27
    0頁），顯已罹於2年時效期間，故林○○就此主張時效抗辯而
    拒絕給付，於法有據。
  3.是以，順昌公司主張依民法第184第1項後段、第2項、第227
    條第2項及商業會計法第39條規定，請求林○○賠償順昌公司
    遭國稅局裁罰之損害4,006,660元，尚屬無據，不應准許。
六、綜上所述，順昌公司主張依公司法第23條第1項、民法第227
    條第2項、第544條規定，請求李昆榮給付4,006,660元，暨
    自起訴狀繕本送達翌日起至清償日止，按年息百分之5計算
    之利息，及依民法第227條第2項、商業會計法第39條規定，
    請求林○○給付4,006,660元，暨自起訴狀繕本送達翌日起至
    清償日止，按年息百分之5計算之利息；如其中一人已為給
    付，於其給付範圍內，另一人即免給付義務，均為無理由，
    應予駁回。原審就李昆榮被訴部分，判命李昆榮應給付順昌
    公司4,006,660元本息部分，尚有未合，李昆榮上訴意旨指
    摘原判決此部分不當，求為廢棄，為有理由，爰由本院改判
    如主文第二項所示。另就林○○被訴部分，原判決為順昌公司
    敗訴之諭知，並駁回其此部分假執行之聲請，核無不合，順
    昌公司上訴意旨指摘原判決此部分不當，求予廢棄改判，並
    無理由，應駁回其上訴。另順昌公司於本院追加依侵權行為
    法律關係，請求林○○給付4,006,660元本息，亦無理由，應
    併予駁回。
七、本件事證已臻明確，兩造其餘之攻擊或防禦方法及所用之證
    據，經本院斟酌後，認為均不足以影響本判決之結果，爰不
    逐一論列，併此敘明。
八、據上論結，李昆榮之上訴為有理由，順昌公司之上訴及追加
    之訴均為無理由，依民事訴訟法第450條、第449條第1項、
    第78條，判決如主文。
中　　華　　民　　國　 110　　年　　2 　　月　　2 　　日
                  民事第五庭  審判長法  官  許秀芬
                                    法  官  李慧瑜
                                    法  官  吳崇道
正本係照原本作成。
順昌公司得上訴。
如不服本判決，應於收受送達後二十日內向本院提出上訴書狀，
其未表明上訴理由者，應於提出上訴後二十日內向本院補提理由
書狀（均須按他造當事人之人數附繕本）。
上訴時應提出委任律師或具有律師資格之人之委任狀；委任有律
師資格者，另應附具律師資格證書及釋明委任人與受任人有民事
訴訟法第四百六十六條之一第一項但書或第二項所定關係之釋明
文書影本。如委任律師提起上訴，應一併繳納上訴裁判費。 

                                    書記官  洪郁淇

中　　華　　民　　國　 110　　年　　2 　　月　　2 　　日